【裁判字號】    90,易,35
【裁判日期】    900808
【裁判案由】    妨害公務
【裁判全文】
臺灣臺東地方法院刑事判決                              九十年度易字第三五號
    公  訴  人  臺灣台東地方法院檢察署檢察官
    被      告  甲○○
右列被告因妨害公務案件，經檢察官提起公訴 (八十九年度偵字第二一一一號)，本
院判決如左：
    主  文
甲○○服用酒類，不能安全駕駛動力交通工具而駕駛，處拘役伍拾伍日，如易科罰金
，以參佰元折算壹日。
被訴妨害公務及肇事逃逸部份無罪。
    事  實
一、甲○○於民國八十九年九月九日晚上二十一時許，在臺東市杉原海水浴場內與友
    人飲用一大杯之生啤酒後，已至不能安全駕駛動力交通工具之狀態，猶駕駛動力
    交通工具車號ＷＲ—七一○七號箱型自用小貨車，於同年月十日（起訴書誤繕為
    九日）凌晨一時五分許，沿臺九線公路往卑南方向行駛，行經該路臺東縣卑南鄉
    ○○村○○路三○六號前，經臺東縣警察局臺東分局永樂派出所值勤警員丙○、
    乙○○查覺其駕車急馳及夜間未開啟大小燈之不正常現象，予以攔檢，被告當場
    拒受呼氣酒精測試，逕行開車離開現場，嗣被告自行前往永樂派出所，並經送往
    行政院衛生署臺東醫院作抽血測試，其血液之酒精濃度值竟高達每公合（即十分
    之一公升，起訴書誤繕為公升）二○七．四毫克，因而查悉上情。
二、案經台東縣警察局台東分局報告台灣台東地方法院檢察署檢察官偵查起訴。
    理  由
一、訊據被告雖坦承酒後駕車之事實，惟辯稱：其並未達不能安全駕駛之程度，且係
    因等紅燈時，為避免照到對向車輛及行人才關閉大小燈，又抽血前曾以呼氣方式
    進行酒精濃度測試，結果為０．１３mg/L（被告誤記為０．２４mg/L），未超過
    標準云云。經查：
（一）據臨檢警員丙○結證稱：被告遭攔檢時車速蠻快，且沒有開燈等語，另一臨檢
      員警乙○○亦證稱：被告停車的地方已超過攔檢點，後來我們才將被告引導到
      交通錐後方臨檢點，與常態之臨檢不同等語，被告復因未察覺車前尚有員警，
      而於駕車離去臨檢點時導致員警因閃避而受傷（詳見後述），足見被告當時注
      意力及反應力已較正常情形有明顯減退。
（二）被告自承當員警請其提出證件並進行呼氣酒測時，曾因喝酒而對林警員不禮貌
      ，並且於未提出證件，復未徵得員警同意之情形下逕行離去，被告之行為顯然
      與其身為台灣台東地方法院檢察署榮譽法醫師於警察臨檢時應表現之尊重、配
      合態度大相逕庭，益徵被告酒後之精神狀況已臻無法正常處理事務之程度。
（三）況被告經送行政院衛生署台東醫院抽血測試結果，有行政院衛生署台東醫院勞
      工一般體格及健康檢查紀錄表可證明被告血液中酒精濃度高達每公合二０七點
      四毫克，換算為ＢＡＣ值（Blood Alcohol Concentration即血液中酒精所佔
      質量之百分比）為百分之０‧２０７４。此依照交通部運輸研究所七十九年八
      月對駕駛人行為之研究（酒醉駕車對駕駛行為之分析研究）指出：
      吐氣每公升酒精含量０．２５mg等於血液中酒精濃度ＢＡＣ值百分之０．０５
      （亦即每１００ml血液中含５０mg酒精），而當
      （１）ＢＡＣ到達百分之０．０３至百分之０．０５時，對駕駛能力之影響為
            ：多數駕駛人心境逐漸幻不定、視覺與反應靈敏性減弱、對速度及距離
            的判斷力差；對行為之影響為：觀察力逐漸欠缺、心情漸趨輕鬆、自信
            心增加、多話、精神狀態處於陶醉感。
      （２）ＢＡＣ到達百分之０．０５至百分之０．０８時，對駕駛能力之影響為
            ：反應遲純、駕駛能力受損、遲而不決或決而不行。對心理行為之影響
            為：情緒鬆弛、感情與行為趨向誇張、肌肉不協調、精神處於興奮狀態
            。
      （３）ＢＡＣ到達百分之０．０８至百分之０．１５時，對駕駛能力之影響為
            ：判斷力嚴重受到影響、能與精神協調受損、駕駛之體能困難增加。對
            心理行為之影響為：產生情緒異常現象、步伐不平穩、言語不清、反應
            惡劣、記憶及判斷力受損、精神處於錯亂狀態。
      （４）ＢＡＣ超過百分之０．５，對駕駛人能力之影響為：無法開車。對心理
            行為之影響為：爛醉如泥、失去知覺可能致死、精神處於昏睡狀態。
      飲酒後吐氣０‧５５mg/L相當於ＢＡＣ百分之０．１１，參酌上開說明，其判
      斷力、精神協調及駕駛體能、精神狀態等綜合判斷，已明顯達於不能安全駕駛
      程度，是以呼氣酒精濃度０．５５mg/L作為認定是否已達不能安全駕駛之標準
      之一，堪可認同。本件被告查獲時血液所含酒精成份高達ＢＡＣ百分之０．２
      ０７４，顯然已超過標準甚多。
    綜上所述，被告有服用酒類以致不能安全駕駛動力交通工具而駕駛之事實堪可認
    定。至被告辯稱其於抽血前曾以呼氣方式進行酒精濃度測試，結果為０．１３
    mg/L一節，經查雖確有其事，有該張酒精濃度測試結果報告單在卷可稽，惟因酒
    精濃度測試僅為判斷是否不能安全駕駛之標準之一，仍須依據行為人之行為表現
    認定其精神狀態，而被告之行為表現顯然無法正常駕駛車輛，已如前述，即使前
    開呼氣酒精測試之結果未逾酒醉駕車之標準，亦不能以之作為脫免罪責之理由。
二、核被告所為，係犯刑法第一百八十五條之三不能安全駕駛動力交通工具而駕駛罪
    ，爰審酌被告明知酒後駕車對他人生命財產危害甚劇，仍無視於可能之危害而駕
    車上路，且對於值勤員警態度惡劣等一切情狀，量處如主文所示之刑，並諭知易
    科罰金之標準。
三、公訴意旨另以被告經執勤員警要求渠出示証件供查驗時，明知員警丙○站立在其
    自用小客車前執行公務，竟意圖逃逸而開車衝撞，幸丙○及時閃避，僅兩手手肘
    擦傷（涉嫌傷害部分未具告訴），被告遂得以逃逸，因認被告尚涉有刑法第一百
    三十五條第一項及第一百八十五條之四等罪嫌。訊據被告堅決否認有妨害公務及
    肇事逃逸之意圖，辯稱：其駕車離去時並未看見丙○立於其車前，且嗣後其即於
    家門口等候員警一同前往分駐所等語。經查：
（一）被告駕車離開檢查哨後，值勤員警立刻駕車追逐，行進約一公里後，見被告於
      台東縣卑南鄉○○村○○路四二四號門前停車，之後就一同到分駐所，業據證
      人丙○及乙○○於偵查中證述詳實，且被告於卑南分駐所仍拒絕接受酒精測試
      ，警方並因而聲請檢察官開立搜索票，強制被告前往台東醫院抽血檢測，有證
      人丙○、乙○○之報告書各一份、台灣台東地方法院檢察署搜索票、搜索扣押
      證明書各一紙在卷可稽，被告所辯臨檢時係因不願接受呼氣酒測才駕車離去，
      並曾向值勤員警表示其住家在前方派出所旁，希望能到派出所再說等語，堪以
      採信，被告駕車離開檢查哨顯然非基於畏罪逃逸之企圖。
（二）被告既非畏罪逃逸，衡諸常理，自無衝撞警員妨害其執行職務之必要，參以被
      告當時酒意甚濃，已如前述，精神狀態及注意力已遠不及常人，又據證人丙○
      於本院證述：當時其距離車子有四、五公尺遠等語詳實，雖其手上持有指揮棒
      ，但於當時黑夜，被告又已酒醉之情形下，被告於駕車離去之際疏未注意車前
      尚有人員存在並非全無可能，被告所辯未見員警丙○立於車前等語尚非無據，
      被告確無對值勤員警施強暴之故意，且被告不知員警為閃避其車輛而受傷，亦
      難認其主觀上有何肇事逃逸之意圖。
  綜上，被告於員警臨檢時未配合辦理，竟我行我素逕行駕車離去，造成員警為閃避
  其車輛而受傷，態度雖有可議，惟其並無對員警施強暴之故意，未該當刑法第一百
  三十五條第一項妨害公務罪及第一百八十五條之四肇事逃逸罪，自不能以該等罪名
  相繩，復查無其他積極證據證明被告確有公訴人所指此部分犯行，不能證明被告犯
  罪，應諭知無罪之判決。
據上論斷，應依刑事訴訟法第二百九十九條第一項前段、第三百零一條第一項，刑法
第一百八十五條之三、第四十一條第一項前段、罰金罰鍰提高標準條例第二條判決如
主文。
本案經檢察官楊大智到庭執行職務
中    華    民    國      九十        年      八      月      八        日
                                  臺灣臺東地方法院刑事庭
                                   審判長法  官 蔡 勝 雄
                                         法  官 范 智 達
                                         法  官 袁 雪 華
右正本證明與原本無異。
如不服本判決，應於判決送達後十日內向本院提出上訴狀。（須附繕本）
「切勿逕送上級法院」
                                         書記官 林 建 成
中    華    民    國      九十        年      八      月      八        日
中華民國刑法第一百八十五條之三：
服用毒品、麻醉藥品、酒類或其他相類之物，不能安全駕駛動力交通工具
而駕駛者，處一年以下有期徒刑、拘役或三萬元以下罰金。


司法院資訊處製作；財團法人民間司法改革基金會備份。
